臺灣臺北地方法院刑事判決　　　　　　　99年度易字第2717號
公　訴　人　臺灣臺北地方法院檢察署檢察官
被　　　告　姜和
上列被告因恐嚇等案件，經檢察官提起公訴（99年度偵緝字第12
91號），本院判決如下：
    主    文
姜和犯恐嚇危害安全罪，處拘役拾日，如易科罰金，以新臺幣
壹仟元折算壹日。又犯加重誹謗罪，共四罪，均累犯，各處有期
徒刑月，如易科罰金，均以新臺幣壹仟元折算壹日。有期徒刑
部分應執行有期徒刑陸月，如易科罰金，以新臺幣壹仟元折算壹
日。
其餘被訴部分無罪。
    事    實
一、姜和前曾於(1)民國92年間因傷害案件，經本院於94年12月30
    日以94年度易緝字第208號判決判處有期徒刑3月，嗣經提起
    上訴，臺灣高等法院於95年3月3日以95年度上易字第163號
    判決上訴駁回確定，並於96年3月10日縮刑期滿執行完畢；
    另於(2)95年間因妨礙公務案件，經本院於96年3月8日以95年
    度易字第2481號判決判處有期徒刑3月，嗣經提起上訴，經
    臺灣高等法院於96年9月6日以96年上易字第1493號判決判處
    有期徒刑3月，減為1月又15日確定。嗣經臺灣高等法院於96
    年12月14日以96年度聲減字第4967號裁定，將前述(1)案件減
    刑後，與前述(2)部分合併定應執行為有期徒刑3月確定，臺
    灣臺北地方法院檢察署乃於96年12月27日認以無庸再執行其
    餘刑期而結案。復於97年間因毀損罪，經本院以98年度易字
    第2182號判決判處應執行拘役80日，姜和不服提起上訴，經
    臺灣高等法院以99年度上易字第2197號判決駁回其上訴確定
    （目前執行中）。姜和係居住在臺北市大安區○○○路○段
    187巷58號2、3樓住戶，陳富美、楊馥謙則為於96年間搬入
    臺北市大安區○○○路○段187巷58號4樓之住戶，姜和仍不
    知悔改，竟分別為下列行為：
（一）姜和基於恐嚇危害安全之犯意，於96年10月中旬某日，在
      臺北市○○○路○段187巷58號4樓陳富美住處門口，對陳
      富美之夫楊馥謙恫稱：「三樓的天花板有打洞，二樓的遮
      雨棚有洞，你們要負責，如果不負責的話，就要你們好看
      ，走著瞧」等語，當時陳富美躲在大門後聽聞，致使楊馥
      謙及陳富美心生畏懼，致生危害於楊馥謙及陳富美安全。
（二）姜和基於意圖散布於眾及毀損之犯意，於98年11月16日13
      時40分許，在上開住處門口，以紅色油漆在上開住處鐵門
      及木框上漆寫「支那豬、台灣狗、狗膽好大、在3樓天花
      板打洞」等文字，足以毀損陳富美、楊馥謙之名譽，並致
      使陳富美、楊馥謙住家大門及木框之美觀較原來狀態發生
      顯著不良之改變，失去美觀功能，足以生損害於陳富美、
      楊馥謙（涉嫌公然侮辱部分未提出告訴）。
（三）姜和基於意圖散布於眾及毀損之犯意，於98年12月3日上
      午11時4分許，以黑色油性簽字筆在上開大門木框寫上「
      58 號2樓塑膠遮雨板多處破洞、要求賠償、移開吊掛在58
      號3樓窗戶前的電纜線、58號3樓天花板被開洞灌水泥、要
      求賠償」等文字，足以毀損陳富美、楊馥謙之名譽，並致
      使陳富美、楊馥謙住家大門木框之美觀較原來狀態發生顯
      著不良之改變，失去美觀功能，足以生損害於陳富美、楊
      馥謙（涉嫌公然侮辱部分未提出告訴）。
（四）姜和基於意圖散布於眾及毀損之犯意，於98年12月6日下
      午6時37分許，以黑色油性簽字筆在上開大門及木框寫上
      「台灣狗、賠償58號2樓、移開吊掛經過58號3樓的電纜、
      台灣狗你敢在58號3樓打洞、賠我損失」等文字，足以毀
      損陳富美、楊馥謙之名譽，並致使陳富美、楊馥謙住家大
      門及木框之美觀較原來狀態發生顯著不良之改變，失去美
      觀功能，足以生損害於陳富美、楊馥謙（涉嫌公然侮辱部
      分未提出告訴）。
（五）姜和基於意圖散布於眾及毀損之犯意，再於99年1月8日凌
      晨0時11分許，以黑色油性簽字筆在上開大門寫上「台灣
      狗、你敢壓罷」等文字，足以毀損陳富美、楊馥謙之名譽
      ，並致使上開住處鐵門之外觀受有損害。致使陳富美、楊
      馥謙住家大門之美觀較原來狀態發生顯著不良之改變，失
      去美觀功能，足以生損害於陳富美、楊馥謙（涉嫌公然侮
      辱部分未提出告訴）。
二、案經陳富美訴由臺北市政府大安分局移送臺灣臺北地方法院
    檢察署檢察官偵查起訴。
    理    由
壹、程序部分：
    本案認定事實所引用之卷內所有卷證資料（包含人證與文書
    證據、物證等證據），並無證據證明係公務員違背法定程序
    所取得。又被告及檢察官於本院審判期日中對本院所提示引
    為本案證據之被告以外之人於審判外之供述，就證據能力均
    未表示爭執，而迄至言詞辯論終結前亦未再聲明異議，經核
    亦無顯有不可信之情況與不得作為證據之情形，本院審酌上
    開證據資料製作時之情況，尚無違法不當之瑕疵，且與本案
    待證事實間具有相當關聯性，認為以之作為證據應屬適當，
    均認有證據能力。
貳、實體事項：
一、有罪部分：
（一）訊據被告姜和固供認居住於臺北市大安區○○○路○段187
      巷58號2樓，惟矢口否認有何恐嚇、加重誹謗及毀損之犯
      行，辯稱：我沒有恐嚇楊馥謙、陳富美，我是美國人，我
      在臺灣只講英文，我不可能用國語恐嚇告訴人，且我並沒
      有用紅色油漆寫在他們的大門及門框上云云（見本院卷第
      86 頁背面、第212頁背面、第168頁背面至169頁、第198
      頁）。經查：
    1.前揭事實欄一（一）之事實，業據證人陳富美於偵訊及本
      院審理時證述明確（見他字卷第第36至37頁、第52頁、本
      院卷第195頁至198頁），核與證人楊馥謙於偵訊及本院審
      理時證述（見他字卷第58至59頁、本院卷第198頁背面至
      第200頁）相符。被告雖辯稱其是美國人，在臺灣只說英
      文，不可能用國語恐嚇云云。惟查，證人陳富美、楊馥謙
      於本院審理時，經具結以擔保其陳述之真實性，且經檢察
      官、被告交互詰問之直接審理結果，其等證言並無瑕疵可
      指，且主要情節互核相符，而觀其等作證之整體過程，亦
      足使本院確信其證詞為真正。另不論被告英語能力為何，
      被告既能在法庭上以國語答辯及陳述意見，足認其以國語
      溝通並無任何窒礙難行之處，則被告以國語恐嚇他人，尚
      非超出其語言能力範圍所及之事。是被告此部分之辯解，
      尚難憑採。
    2.前揭事實欄一（二）之事實，業據證人陳富美於警詢、司
      法事務官詢問、檢察官偵訊及本院審理時證述明確（見他
      字卷第13至14頁、第2頁、第36頁、本院卷第195至198頁
      ），核與證人楊馥謙於偵訊及本院審理時證述（見他字卷
      第58至59頁、本院卷第198頁背面至第200頁）相符，且有
      監視器翻拍照片及大門照片在卷可稽（見他字卷第4至9頁
      ）。被告雖否認犯行（見本院卷第86頁），然觀諸上開監
      視器翻拍照片，照片中持紅色油漆於門上寫字之人顯與被
      告長相、身形相符，並據證人陳富美、楊馥謙證述係確係
      被告本人等語明確，應即被告本人所為無誤。是被告此部
      分之辯解，與事實不符，不足採信。
    3.前揭事實欄一（三）之事實，業據證人即告訴人陳富美於
      偵訊及本院審理時證述明確（見他字卷第52頁、本院卷第
      195至198頁），核與證人楊馥謙於偵訊及本院審理時證述
      （見他字卷第58至59頁、本院卷第198頁背面至第200頁）
      相符，且被告於審理時自承上開文字係其所書寫等語（見
      本院卷第86頁背面），復有監視器翻拍照片及大門照片在
      卷可稽（見他字卷第63頁）。被告雖辯稱寫的很小、且係
      基於氣憤所為云云（見本院卷第86頁背面），然觀諸上開
      大門照片，被告所書寫之文字既多且大，且證人楊馥謙、
      陳富美於本院審理時證稱以松香水擦拭沒有辦法完全清理
      乾淨，還是會留下痕跡，無法回復原狀等語（見本院卷第
      199頁背面、第196頁）。至被告是否是基於氣憤所為，尚
      與犯罪構成要件無關。是被告此部分之辯解，尚難憑採。
    4.前揭事實欄一（四）之事實，業據證人陳富美於偵訊及本
      院審理時證述明確（見他字卷第52頁、本院卷第195至198
      頁），核與證人楊馥謙於偵訊及本院審理時證述（見他字
      卷第58至59頁、本院卷第198頁背面至第200頁）相符，且
      有監視器翻拍照片及大門照片在卷可稽（見他字卷第64頁
      ）。被告雖否認犯行（見本院卷第86頁背面），惟觀諸上
      開監視器翻拍照片，持油性筆於大門上寫字之人顯與被告
      長相、身形相符，並據證人陳富美、楊馥謙證述係被告本
      人等語明確，應即被告本人所為無誤。是被告此部分辯解
      ，與事實不符，不足採信。
    5.前揭事實欄一（五）之事實，業據證人即告訴人陳富美於
      本院審理時證述明確（見本院卷第195至198頁），核與證
      人楊馥謙於偵訊及本院審理時證述（見他字卷第58至59頁
      、本院卷第198頁背面至第200頁）相符，且有監視器翻拍
      照片及大門照片在卷可稽（見他字卷第65至66頁）。被告
      雖否認為之（見本院卷第86頁背面），惟觀諸上開監視器
      翻拍照片，持油性筆於大門上寫字之人顯與被告長相、身
      形相符，並據證人陳富美、楊馥謙證述確係被告本人等語
      明確，應即被告本人所為無誤。是被告此部分之辯解，與
      事實不符，亦不足採信。
    6.至被告聲請傳喚證人即臺北市政府國家賠償委員會陳青秀
      ，證明其檢舉陳富美、楊馥謙施工時如何造成被告房屋受
      損，並聲請調閱相關紀錄云云（見本院卷第211頁背面）
      。惟不論被告住處是否受損？受損原因是否係陳富美、楊
      馥謙裝潢施工時所造成？被告均不得以前述恐嚇、毀損、
      加重誹謗等方式表達不滿、請求賠償，況證人陳富美、楊
      馥謙於審理時均證述係買他人裝潢好之房屋，甫搬入即遭
      被告恐嚇等語（見本院卷第195頁、第198頁背面）。是上
      開聲請調查證據部分與本案待證事項無關，且本案待證事
      實已明瞭，核均無調查之必要，應予駁回其調查證據之聲
      請，附此敘明。
    7.綜上所述，本案事證明確，被告犯行洵堪認定，應依法論
      科。
（二）論罪科刑理由：
    1.核被告姜和就事實欄一(一)所為，係犯刑法第305條之恐嚇
      危害安全罪、就事實欄一(二)至(五)所為，均係犯同法第354
      條之毀損罪、第310條第2項之加重誹謗罪。被告所犯事實
      欄一(二)至(五)之犯行，均以一行為，同時觸犯加重誹謗及毀
      損罪名，均為想像競合犯，依刑法第55條規定，均應從一
      重之加重誹謗罪處斷。另被告有事實欄所載前案執行情形
      ，有臺灣高等法院被告前案紀錄表在卷可參，其受有期徒
      刑執行完畢後，5年內故意再犯事實欄一(二)至(五)有期徒刑
      以上之罪，為累犯，均應依刑法第47條第1項之規定加重
      其刑。又被告所犯上開事實欄一(一)至(五)五罪間，犯意個別
      ，行為互殊，應予分論併罰。
    2.量刑理由：
      爰審酌被告不思理性溝通之道，對鄰居以恐嚇、誹謗及毀
      損之舉相向，致其等心生畏懼，名譽、財產受損，且其有
      事實欄所載之前科紀錄，有臺灣高等法院被告前案紀錄表
      在卷可稽，素行不佳，迄今尚未與告訴人和解，應予非難
      ，併參酌被告之生活狀況、智識程度、犯罪之動機、目的
      、手段及犯後否認犯行等一切情狀，分別量處如主文所示
      之刑，並諭知易科罰金之折算標準，並就宣告有期徒刑部
      分定應執行之刑，及諭知易科罰金之折算標準，以資懲儆
      。
二、無罪部分：
（一）公訴意旨略以：姜和意圖為自己不法之所有，於98年4月
      19日某時許，在上開住處門口，徒手竊取陳富美之外出鞋
      及拖鞋各1雙（價值約新臺幣1500元）得手後，至上開住
      處屋頂，將該等鞋子丟下，而該外出鞋1支及拖鞋1雙掉落
      至告訴人陳富美住處後陽台，另1支外出鞋則不知去向。
      因認被告涉犯刑法第320條第1項之竊盜罪嫌。
（二）程序部分說明：
      本案於起訴繫屬本院後，檢察官復於99年10月28日提出起
      訴書更正此部分之犯罪事實如下：「姜和係基於毀損之犯
      意，復於98年4月189日某時許，在上開住處門口，徒手拿
      取陳富美之外出鞋及拖鞋各1雙（價值約新臺幣1500元）
      ，至上開住處屋頂，將該等鞋子丟下，而該外出鞋1支及
      拖鞋1雙掉落至告訴人陳富美住處後陽台，另1支外出鞋則
      不知去向，致令該雙外出鞋不堪用」等情，有臺灣臺北地
      方法院檢察署99年10月29日北檢治月99偵緝1291字第8077
      9號函暨檢附之起訴書1份在卷可稽（見本院卷第41至43頁
      ）。惟查，本案原起訴書記載被告係基於不法所有之意圖
      而竊取鞋子2雙，而更正後之起訴書記載被告係基於毀損
      之意思而拿取鞋子2雙，前後起訴書記載被告之犯意及行
      為均不同，原起訴書顯非誤載，原起訴事實既已繫屬，除
      非檢察官撤回竊盜部分之起訴後，再重新追加毀損之起訴
      ，否則尚難以更正後之起訴書更正具有繫屬效力之原起訴
      事實，況「竊盜」與「毀損」並非社會基本同一事實，本
      案亦無法變更起訴法條，是此部分之更正並不生效力，本
      院仍依原起訴書所載事實予以審判，附此敘明。
（三）按犯罪事實應依證據認定之，無證據不得認定犯罪事實，
      不能證明被告犯罪者，應諭知無罪之判決，刑事訴訟法第
      154條第2項、第301條第1項分別定有明文。犯罪事實之認
      定應憑證據，如未能發現相當證據，或證據不足以證明，
      自不能以推測或擬制之方法，作為裁判基礎（見最高法院
      40年臺上字第86號判例意旨）；且認定犯罪事實所憑之證
      據，雖不以直接證據為限，間接證據亦包括在內，然而無
      論直接證據或間接證據，其為訴訟上之證明，須於通常一
      般之人均不致有所懷疑，而得確信其為真實之程度者，始
      得據為有罪之認定，倘其證明尚未達到此一程度，而有合
      理之懷疑存在而無從使事實審法院得有罪之確信時，即應
      由法院為諭知被告無罪之判決（有最高法院76年台上字第
      4986號判例意旨可供參照）。
（四）檢察官認被告於此涉犯竊盜罪嫌，無非係以：證人陳富美
      、楊馥謙之證述、監視錄影翻拍照片，為其主要憑據。訊
      據被告固供認於前揭時地拿走拖鞋及便鞋各一雙，惟堅決
      否認有何竊盜犯行，辯稱：我將鞋子拿到樓頂，丟進4 樓
      之廚房陽台，結果有一隻鞋子不小心掉到公寓樓下，我的
      用意是因為怕懷疑有遊民入侵云云（見本院卷第85頁背面
      至86頁）。經查：
    1.證人楊馥謙於偵訊時證稱：98年4月19日被告拿我們放在
      門口的拖鞋還有陳富美的外出鞋，過三到五分鐘後就聽到
      我家陽台有撞擊聲音，我當時在家有去看，就在陽台發現
      那雙拖鞋及陳富美的一隻外出鞋，另一隻外出鞋在一樓的
      陽台上等語（見本院卷第59頁），證人陳富美於審理時證
      稱：被告未經過我同意，拿走我放在門外的兩雙鞋子，依
      我偵查中所言，一雙拖鞋與一隻外出鞋掉回我家陽台，但
      有一隻外出鞋掉在天井，我推測應該是被告拿到樓上往下
      丟等語（見他字卷第59頁、本院卷第196頁至背面）。由
      上可知，本案應係被告未經陳富美、楊馥謙同意，取走放
      在門外之鞋子2雙，並至樓頂往陳富美住處陽台丟，其中
      一隻外出鞋不慎掉入樓下，應堪認定。
    2.綜上，被告雖未經陳富美、楊馥謙之同意，取走其等放在
      門外之2雙鞋子，但被告隨即至樓頂，復將鞋子丟回陳富
      美住處之陽台，雖然其中一隻鞋子不慎掉落樓下，但其主
      觀上應無將上開鞋子據為己有之不法所有意圖甚明，揆諸
      前揭說明，被告之行為與竊盜罪之構成要件尚有未合，本
      院自難憑公訴人所提出之前述證據，遽論被告確有竊盜犯
      行，即不能證明被告犯罪，應為被告無罪判決之諭知。
三、適用之法律：刑事訴訟法第299條第1項前段、第301條第1項
    ，刑法305條、第310條第2項、第354條、第47條、第55條前
    段、第51條第5款、第41條第1項前段，刑法施行法第1條之1
    第1項、第2項前段。
本案經檢察官盧慧珊到庭執行職務。
中    華    民    國   100    年    5     月    31    日
                  刑事第十一庭  法  官  顧正德
上正本證明與原本無異。
如不服本判決應於收受送達後10日內向本院提出上訴書狀，並應
敘述具體理由；其未敘述上訴理由者，應於上訴期間屆滿後20日
內向本院補提理由書（均須按他造當事人之人數附繕本）「切勿
逕送上級法院」。告訴人或被害人如對於本判決不服者，應具備
理由請求檢察官上訴，其上訴期間之計算係以檢察官收受判決正
本之日期為準。
                                書記官  郭錦賢
中    華    民    國   100    年    6     月    3     日
本案附錄法條：
中華民國刑法第305條
（恐嚇危害安全罪）
以加害生命、身體、自由、名譽、財產之事，恐嚇他人致生危害
於安全者，處 2 年以下有期徒刑、拘役或 3 百元以下罰金。
中華民國刑法第310條
（誹謗罪）
意圖散布於眾，而指摘或傳述足以毀損他人名譽之事者，為誹謗
罪，處一年以下有期徒刑、拘役或五百元以下罰金。
散布文字、圖畫犯前項之罪者，處二年以下有期徒刑、拘役或一
千元以下罰金。
對於所誹謗之事，能證明其為真實者，不罰。但涉於私德而與公
中華民國刑法第354條
（毀損器物罪）
毀棄、損壞前二條以外之他人之物或致令不堪用，足以生損害於
公眾或他人者，處 2 年以下有期徒刑、拘役或 5 百元以下罰金
。共利益無關者，不在此限。